【裁判字號】    90,易,699
【裁判日期】    900629
【裁判案由】    詐欺等
【裁判全文】
台灣彰化地方法院刑事判決                            九十年度易字第六九九號
    公  訴  人  臺灣彰化地方法院檢察署檢察官
    被      告  丙○○
右列被告因詐欺等案件，經檢察官提起公訴（九十年度毒偵字第一０八七號），本院
判決如左：
    主  文
本件公訴不受理。
    理  由
一、公訴意旨略以：被告丙○○基於概括之犯意，意圖為自己不法之所有，連續將其
    於民國（下同）八十九年十一月間，在彰化縣彰化市基督教醫二樓拾獲乙○○所
    有之駕駛執照、汽車行照及強制汽車險證，及其於不詳時地拾獲之身分證統一編
    號為Ｚ000000000、姓名亦為「丙○○」男子（下稱「丙○○」）之健
    保卡侵占入己。其復基於概括之犯意，連續擅自將其身分證之身分證統一編號欄
    由「Ｎ一二九一三五三七」變造為「Ｚ000000000」號，再將其身分
    證影印後變造身分證統一編號欄為「Ｚ000000000」；又將其駕照影印
    後，再塗改「有效日期」欄為「９３．０５．２９．」；再將「丙○○」之健保
    卡上「出生日期」欄變造為「６０．５．２９．」；復將乙○○之駕駛執照「出
    生日期」欄變造為「５９．１０．０１．」；末將乙○○之影印照片黏貼在其身
    分證影本，而變造「身分證統一編號」欄為乙○○之身分證統一編號，並擅自更
    改父母及配偶欄，致生損害於「丙○○」、乙○○及監理機關、戶政機關及中央
    健康保險局等機關之管理正確性。詎丙○○意圖為自己不法之所有，於九十年二
    月三日下午四時許，持上揭其經變造之身分證，在台中縣大雅鄉○○○路二七四
    之一號「遠傳大雅特約服務中心」，持上開變造之身分證，使該特約服務中心之
    門市人員戊○○陷於錯誤，以「丙○○」之名義申請「○九五五─八七四四四二
    」、「○九五五─八五九四一二」、「○九五五─八七三五四二」及「○九五五
    ─五五一三○二」等門號，而以優惠價額購買手機，致生損害於丁○○○股份有
    限公司及「丙○○」。嗣於九十年二月七日下午一時，在彰化縣彰化市○○路與
    曉陽路口為警查獲，並扣得上揭經變造之身分證二張、健保卡一張及駕照二張，
    因認被告涉犯第三百三十七條之侵占遺失物之罪嫌、刑法第二百十六條、第二百
    十二條之行使偽造特種文書罪嫌以及刑法第三百三十九條第一項之詐欺取財罪嫌
    。
二、按已經提起公訴之案件，在同一法院重行起訴者，應諭知不受理之判決，刑事訴
    訟法第三百零三條第二款定有明文。又所謂同一案件，包括裁判上一罪之各案件
    ，即連續犯、牽連犯、想像競合犯之各部事實，依審判不可分之原則，均屬同一
    案件。經查本案被告丙○○復於八十九年十二月二十二日，在台中縣梧棲鎮○○
    路與文化路口之「７─１１」便利超商購物時，拾獲蔡正經之身分證影本乙張後
    ，亦基於變造他人證件以供行使之意思，意圖為自己不法之所有，予以侵吞入己
    。嗣丙○○復於該身分證影本上換貼自己之照片，並將配偶欄所載之「王素吟」
    改為「陳巧銀」、將戶籍地址「台中縣清水鎮○○路八一之十八號」改為「台中
    縣清水鎮○○路八一一之十七號」後，再將之影印而變造之，足生損害於蔡正經
    及戶政機關對戶政管理之正確性。丙○○並於不詳地點，利用不知情之刻印業者
    ，偽刻蔡正經之印章乙枚，又將自己之全民健康保險卡影印並變造為蔡正經名義
    ，及將自己所申請之第一商業銀行股份有限公司沙鹿分行存褶封面影印後，於該
    存褶封面影本貼上其於不詳地點，利用不知情之印刷業者所印刷由丙○○捏造之
    帳戶號碼及「蔡正經」之名條後，變造帳戶號碼為４２２─５０─２９９６８─
    ８及存戶姓名為「蔡正經」，丙○○意圖為自己不法之所有，再於八十九年十二
    月二十三日十五時許，持上開偽造印章與變造之身分證影本、全民健康保險卡影
    本及存褶影本等物，至台中縣清水鎮○○路二○三號之「甲○○○○股份有限公
    司清水營運處」，使用該變造後之身分證影本、全民健康保險卡影本及存褶影本
    等資料，在甲○○○○股份有限公司（以下稱甲○○○○公司）之行動電話服務
    申請書上，假冒蔡正經之名義，偽造蔡正義之署押一枚並利用不知情之甲○○○○公司清水營運處人員涂清彬偽蓋蔡正經之印文一枚，而偽造蔡正經之行動電話
    服務申請書，持以行使，向甲○○○○公司清水營運處申請行動電話門號七組，
    足生損害於蔡正經及甲○○○○公司，並使涂清彬因而陷於錯誤，交付易利信牌
    Ｔ二八ＳＣ型及ＮＥＣ牌ＤＢ二○○○型行動電話機各乙具及ＳＩＭ晶片卡七張
    （總價值約新台幣三萬五千元）予丙○○。而其中被告丙○○拾獲被害人蔡正經
    之身分證影本並侵吞入己，係犯刑法第三百三十七條之侵占遺失物罪嫌；被告變
  造身分證影本及全民健康保險卡影本並持之行使，係犯刑法第二百十六條之行使
    同法第二百十二條變造文書罪嫌；被告變造存褶封面影本並偽填行動電話服務申
    請書後並持之行使，係犯刑法第二百十六條之行使同法第二百十條偽造私文書罪
    嫌；被告假冒被害人蔡正經之名義向甲○○○○股份有限公司詐得上開行動電話
    機及ＳＩＭ晶片卡，係犯刑法第三百三十九條第一項之詐欺取財罪嫌，且被告所
    犯上開犯行業經臺灣台中地方法院檢察署檢察官於九十年三月三十一日提起公訴
    ，有該署九十年度偵字第一九八一號起訴書一份附卷可稽，該案並於九十年四月
    十三日繫屬於台灣台中地方法院，以九十年度訴字第九六一號審理中，有臺灣高
    等法院被告全國前案紀錄表一紙在卷可稽，本案被告所涉犯刑法第三百三十七條
    之侵占遺失物之罪嫌、刑法第二百十六條、第二百十二條之行使偽造特種文書罪
    嫌以及刑法第三百三十九條第一項之詐欺取財罪嫌，其時間分別為八十九年十一
    月間以及九十年二月三日，與前開起訴經台灣台中地方法院院審理之侵占遺失物
    、行使變造特種文書以及詐欺取財等犯罪事實，時間緊接，犯罪構成要件相符，
    顯均係基於概括犯意反覆為之，為連續犯，而屬同一案件，揆諸前揭規定，爰不
    經言詞辯論，逕為諭知不受理之判決。
三、據上論斷，應依刑事訴訟法第三百零三條第二款、第三百零七條，判決如主文。
中      華      民      國    九  十    年      六      月    二十九    日
                                     臺灣彰化地方法院刑事第二庭
                                         法      官  康  弼  周
右正本證明與原本無異。
如不服本判決，應於判決送達後十日內向本院提出上訴狀( 須附繕本 )。
告訴人或被害人對於判決如有不服具備理由請求檢察官上訴者，其上訴期間之計算係
以檢察官收受判決正本之日期為準。
                                         法院書記官  田  慧  賢
中      華      民      國    九  十    年      七      月      五      日


司法院資訊處製作；財團法人民間司法改革基金會備份。
